【裁判字號】    96,簡上,202
【裁判日期】    980120
【裁判案由】    清償信用卡消費款
【裁判全文】
臺灣士林地方法院民事判決             96年度簡上字第202號
上  訴  人  乙○○
                        樓
被  上訴人  台北富邦商業銀行股份有限公司
                        及地下1、2樓
法定代理人  甲○○
訴訟代理人  丙○○
            丁○○
            戊○○
上列當事人間請求清償信用卡消費款事件，上訴人對於中華民國
96年6 月15日本院內湖簡易庭96年度湖簡字第913 號第一審判決
提起上訴，本院於98年1月8日言詞辯論終結，判決如下：
    主  文
上訴駁回。
第二審訴訟費用（除減縮部分外）新臺幣壹仟捌佰玖拾元由上訴
人負擔。
    事實及理由
一、按第二審訴之變更或追加，非經他造同意，不得為之，但擴
    張或減縮應受判決事項之聲明者，不在此限，民事訴訟法第
    446 條第1 項、第255 條第1 項第3 款定有明文。經查，本
    件被上訴人於原審請求上訴人與張人傑（未據上訴，該部分
    分判決已經確定）連帶給付新臺幣（下同）19萬9854元，及
    其中19萬9004元自民國95年3 月23日起至清償日止，按週年
    利率19.69 ％計算之利息，及自上述起息日起3 個月內，按
    月計收1500元之違約金。嗣於本院審理程序中變更請求上訴
    人連帶給付11萬4844元，及自95年3 月23日起至清償日止按
    週年利率19.69 ％計算之利息，並據以減縮其應受判決事項
    之聲明；依前開法條規定，自應准許。
二、被上訴人主張：張人傑於91年8 月2 日偕同上訴人為附卡申
    請人，向被上訴人請領富邦萬事達白金信用卡（下稱系爭信
    用卡）使用，依約張人傑與上訴人得於特約商店記帳消費或
    辦理預借現金，並同意各期應付帳款應於當期繳款截止日向
    被上訴人全數清償或繳納最低應繳金額，如逾期未履行時，
    須繳納按週年利率19.69 ％計算之利息，另按前述利息起算
    日起依上開利率10％之違約金，惟自95年2 月起則自繳款截
    止翌日起計收3 個月之違約金；並約定正、附卡持卡人就所
    生帳款應負連帶清償責任。嗣張人傑與上訴人陸續持卡簽帳
    消費或辦理預借現金，迄95年3 月6 日止，計積欠消費款新
    臺幣（下同）19萬9004元，預借現金手續費850 元，共計達
    19萬9854元未按期給付。上訴人雖抗辯：已於94年3 月6 日
    通知停止使用附卡云云；惟被上訴人係於94年11月25日始接
    獲上訴人之停卡通知。則上訴人自應就94年11月25日停卡前
    正、附卡應付帳款11萬4844元，及自95年3 月23日起至清償
    日止，按週年利率19.69 ％計算之利息負連帶清償責任等語
    。
三、上訴人則以：上訴人早於94年3 月6 日通知被上訴人停止使
    用附卡，未料被上訴人未通知金融聯徵單位註記。上訴人於
    94年11月25日申請信用聯徵資料後發現，已請被上訴人更正
    ，惟遲無回應。上訴人既早於94年3 月6 日即停用附卡終止
    契約，且對正、附卡持卡人要對正附卡所有帳款連帶清償之
    約定，並不知情。則被上訴人請求上訴人應就正、附卡應付
    帳款及利息負連帶清償責任，顯無理由等語；資為抗辯。
四、原審對於被上訴人之請求，判決全部勝訴，並依職權宣告假
    執行。上訴人全部聲明不服，聲明請求：(一)原判決廢棄。(二)
    被上訴人第一審之訴及假執行之聲請均駁回。被上訴人則聲
    明：上訴駁回。
五、經查，上訴人之前夫張人傑前曾於91年8 月20日向被上訴人
    申請系爭信用卡，並經上訴人同意代為申請附卡，信用卡申
    請書上附卡人簽名係由上訴人親簽。嗣上訴人以其持有之附
    卡，曾分別於93年1 月17日、93年2 月7 日各消費1846元、
    2750元，且尚未清償；上開帳款及其利息、違約金應由上訴
    人負責清償；且上訴人已同意依系爭信用卡契約約定條款第
    3 條規定，由正、附卡持卡人就個別使用信用卡所生應付帳
    款互負連帶清償責任。又系爭信用卡之正、附卡應付帳款合
    計有19萬9854元，及其中19萬9004元自95年3 月23日起按年
    息19.69 ％計算之利息，及自上述起息日起3 個月內，每月
    按1500元計算之違約金未為清償各節，已為兩造所不爭執（
    見本院96年11月30日準備程序筆錄），並有系爭信用卡申請
    書、約定條款及信用卡客戶滯納消費款明細資料等件（均影
    本）附卷可稽，應堪信為真實。且本件經整理兩造爭點為：
    上訴人是否應就上開非附卡消費之應付帳款本息及違約金負
    清償責任？
      上訴人何時通知停止使用附卡以終止契約？
      上訴人是否應就正卡之應付帳款負連帶清償責任？
    以下茲論述之。
  (一)上訴人抗辯：上訴人早於94年3 月6 日即通知被上訴人停止
    使用附卡，自毋須再對應付帳款負清償之責云云，固據其提
    出手抄筆記、財團法人金融聯合徵信中心當事人綜合信用報
    告、存證信函等件（均影本）為證。然其抗辯上情已為被上
    訴人否認。且上訴人所提出95年3 月13日之存證信函，僅係
    上訴人向被上訴人及財團法人金融聯合徵信中心等單位申訴
    停卡登錄不實之通知；而前開上訴人於94年11月25日取得之
    財團法人金融聯合徵信中心當事人綜合信用報告中，就上訴
    人所持用系爭信用卡之使用狀態「使用中」乙欄，亦僅有「
    94 .11.25 」之筆跡註記；均未能執為上訴人已於94年3 月
    6 日通知停卡之證明。至於上訴人所提出手抄筆記，固有「
    富邦. 停用日期94.11.25電告94.3.6停卡」「95.3.9晚上10
    點求正（證）富邦」「94.11.25收到連（聯）徵資料錯誤，
    請求更正，得不到正確的回應」之內容；然該記錄為上訴人
    既為其自行筆記，其內容原難遽認信為真。且查，上訴人95
    年3 月9 日以電話向被上訴人查詢時，被上訴人之客服人員
    所告知系爭信用卡遭強制停卡之日期為95年3 月6 日、持卡
    人自行通知停卡之日期為94年11月25日；上訴人本人則未提
    及94年3 月6 日為停卡日各節，有被上訴人所提出當次電話
    錄音譯文乙份在卷可稽（見本院卷第44頁至第47頁）。而被
    上訴人所提出卷附信用卡作業系統資料，亦顯示客戶申請停
    用之日期為94年11月25日（見本院卷第68頁、第70頁）；核
    均與上訴人手抄筆記內容相異。再參酌被上訴人所提出94年
    11月21日系爭信用卡正卡持有人張人傑之電話錄音譯文顯示
    ：張人傑係於當日始詢及附卡欲辦理停卡事宜，並獲被上訴
    人客服人員告知將寄出停用表格、請於填妥後寄回即可辦理
    停用之情（見本院卷第76頁）；則上訴人應無早於94年3 月
    6 日即通知停卡之可能。是其於手抄筆記所為，或係出於誤
    記；並堪認被上訴人主張：上訴人辦理停用附卡之時間係於
    94年11月25日等語，為可採取。上訴人既於94年11月25日始
    通知停用附卡並終止契約，自應就停卡前之應付帳款依系爭
    信用卡契約之法律關係負清償之責。
  (二)次查，系爭信用卡約定條款第3 條已約定：正、附卡持卡人
    就各別使用信用卡所生應付帳款互負連帶清償責任（見原審
    卷第44頁）。另系爭信用卡申請書中，附卡人親筆中文簽名
    欄位上方亦有「附卡申請人亦為本合約之連帶保證人」之陳
    述（見原審卷第43頁）。則被上訴人主張：上訴人應就正、
    附卡應付帳款負連帶清償責任等語，自非無稽。上訴人雖抗
    辯：並未注意申請書上之約定條款，對正、附卡持卡人應連
    帶負責之約定並不知情云云。然該約定除規定於系爭信用卡
    約定條款第3 條外，復臚列於上訴人附卡人親筆中文簽名之
    上方，其文字並無艱澀難懂之處，字體印刷亦清晰而易於辨
    識各節，有系爭信用卡申請書影本附卷可稽；上訴人且自承
    已親自簽名於其上（見本院卷第27頁）；堪認上訴人對該約
    定之內容已得充分瞭解，並已簽名表示同意。況上訴人於本
    院審理時復陳稱：「我不爭執正、附卡持上人要連帶負責的
    約定」（見本院96年11月6 日準備程序筆錄）；於協商爭點
    時更確認對「上訴人同意依系爭信用卡契約約定條款第3 條
    規定，由正、附卡持上人就個別使用信用卡所生應付帳款互
    負連帶清償責任」為不爭執（見本院96年11月30日準備程序
    筆錄）。則被上訴人請求上訴人應就系爭信用卡附卡停卡前
    之正、附卡應付帳款及利息負連帶清償責任，於法應無不合
    。
  (三)又經以被上訴人所提出系爭信用卡客戶滯納消費款明細資料
    核算系爭信用卡正、附卡消費自93年1 月17日起至94年11月
    25日止之金額為11萬4844元（即正卡消費款11萬248 元，附
    卡消費款4596元）乙節，有該明細資料影本乙紙為憑（見原
    審卷第17頁、第18頁）。從而，被上訴人請求上訴人應與正
    卡持卡人張人傑連帶給付上開應付帳款及自95年3 月23日起
    至清償日止按約定利率計算之利息，洵屬有據。
六、綜上，被上訴人依信用卡契約之法律關係，請求上訴人應與
    張人傑給付被上訴人11萬4844元，及自95年3 月23日起至清
    償日止，按週年利率19.69 ％計算之利息，為有理由，應予
    准許。原審為被上訴人勝訴之判決，並依職權宣告假執行，
    於法並無不合，上訴人上訴意旨指摘原判決不當，求予廢棄
    改判，為無理由，應予駁回；惟被上訴人既於本院審理時減
    縮訴之聲明，則原判決所命給付之金額自應減縮如上。併依
    職權確定本件訴訟費用額除減縮部分外，應為1890元，並應
    由上訴人負擔。
七、本件事證已臻明確，兩造其餘主張舉證及攻擊防禦方法，經
    審酌於判決結果不生影響，爰不一一論列，附此敘明。
八、據上論結，本件上訴為無理由，依民事訴訟法第436 條之1
    第3 項、第463 條、第449 條第1 項、第78條、第87條第1
    項，判決如主文。
中    華    民    國    98    年    1     月    20    日
                  民事第二庭  審判長法  官  俞慧君
                                    法  官  張國勳
                                    法  官  李瑜娟
以上正本證明與原本無異。
本件判決不得上訴。
中    華    民    國    98    年    1     月    22    日
                                    書記官  李秀蘊


司法院資訊處製作；財團法人民間司法改革基金會備份。
